臺灣臺北地方法院民事裁定　　　　　　　100年度訴字第993號
原　　　告　黃得炘
被　　　告　蔡雅雯
上列當事人間分配表異議之訴事件，本院裁定如下：
    主  文
原告之訴駁回。
訴訟費用由原告負擔。
    理  由
一按原告之訴，有起訴不合程式或不備其他要件者，法院應以裁
  定駁回之，民事訴訟法第249 條第1 項第6 款定有明文。次按
  「債權人或債務人對於分配表所載各債權人之債權或分配金額
  有不同意者，應於分配期日1 日前，向執行法院提出書狀，聲
  明異議。」、「執行法院對於異議認為正當，而到場之債務人
  及有利害關係之他債權人不為反對之陳述或同意者，應即更正
  分配表而為分配。」、「依強制執行法第40條第1 項更正之分
  配表，應送達於未到場之債務人及有利害關係之他債權人。前
  項債務人及債權人於受送達後3 日內不為反對之陳述者，視為
  同意依更正分配表實行分配。其有為反對陳述者，應通知聲明
  異議人。」、「異議未終結者，為異議之債權人或債務人，得
  向執行法院對為反對陳述之債權人或債務人提起分配表異議之
  訴。聲明異議人未於分配期日或受通知有反對陳述之情形起10
  日內向執行法院為起訴之證明者，視為撤回其異議之聲明。前
  項期間，於第40條之1 有反對陳述之情形，自聲明異議人受通
  知之日起算。」，強制執行法第39條第1 項、第40條第1 項、
  第40條之1 及第41條第1 項前段、第3 項、第4 項分別定有明
  文。又參照民國85年10月9 日修正公布強制執行法第41條之修
  正理由所示：「本條原規定異議人未為起訴之證明者，僅生執
  行法院得依原定分配表實行分配之效果，其所提起之訴訟，仍
  須進行，致生分配程序已終結，而仍須進行無益訴訟程序之現
  象。為加重異議人未為起訴證明之失權效果，爰參考德國民事
  訴訟法第881 條及日本民事執行法第90條第6 項之立法例，規
  定未於10日內為此證明者，視為撤回其異議之聲明。其異議既
  不復存在，執行法院當然應依原定分配表實行分配，受訴法院
  亦應以其訴為不合法，裁定駁回之，以避免執行及訴訟程序之
  拖延。」，可知關於分配表異議之訴，以異議人對於分配表聲
  明異議繼續存在為要件。債權人或債務人對於分配表所載之債
  權或分配金額有不同意者，應聲明異議，若債務人或有利害關
  係之他債權人對其異議為反對之陳述，聲明異議人即應於分配
  期日或受通知有反對陳述情形日起10日內向執行法院為起訴之
  證明，否則其聲明異議視為撤回，原為爭執之債權或分配金額
  自應歸入先為分配之無異議部分，最高法院著有98年度臺上字
  第1730號判決意旨可資參照。準此，倘聲明異議人未於10日內
  向執行法院為起訴之證明，即難認其符合強制執行法第41條第
  1 項所定「異議未終結」之要件，受訴法院自應依民事訴訟法
  第249 條第1 項第6 款起訴不備其他要件為理由，裁定駁回原
  告之訴。
二原告起訴主張：原告前因購屋需求，向被告借款新臺幣（下同
  ）45萬元，因被告預先扣儲利息，原告實拿30餘萬元，同時簽
  發面額45萬元之本票一紙，並提供房屋設定抵押權以供擔保。
  嗣因原告資金調度失衡，被告遂執上開本票向本院聲請對原告
  之財產強制執行，經本院以98年度司票字第12309 號裁定准許
  強制執行，繼而以上開裁定為執行名義，向本院民事執行處聲
  請對原告之財產強制執行，現由本院民事執行處98年度執字第
  86748 號強制執行程序進行中（下稱系爭強制執行程序）。詎
  被告竟向本院民事執行處提出領款收據，主張其漏未陳報對原
  告另有50萬元借款債權，向本院聲請參與分配並更正債權金額
  為103 萬633 元，惟上開領款收據實為被告所偽造，爰依強制
  執行法第41條第1 項前段之規定，提起本件分配表異議之訴。
  並聲明：系爭強制執行程序對被告分配之債權額103 萬633 元
  應減為53萬633 元，並請求將減少之金額分配予其他債權人。
三經查，本院民事執行處就系爭強制執行程序於99年12月3 日作
  成分配表，定於100 年1 月5 日實行分配，經被告於99年12月
  16日主張漏未陳報其對被告之50萬元借款債權，聲請就上開分
  配表中關於被告之債權本金更正為95萬元、違約金61,693元、
  執行費18,940元，本院民事執行處因而更正該上開分配表（下
  稱系爭分配表），分配期日仍定為100 年1 月5 日，並於99年
  12月22日將被告聲明異議之事實及系爭分配表送達原告。原告
  於99年12月28日具狀聲明異議，經本院民事執行處以99年12月
  31日北院木98司執公字第86748 號函通知原告應於文到10日內
  依強制執行法41條對被告提起分配表異議之訴並提出起訴之證
  明，上開通知並於100 年1 月6 日寄存原告之住所地即臺北市
  ○○區○○路1 段191 巷20之1 號。惟原告於100 年1 月21日
  向本院提起本件分配表異議之訴後，至今仍未向本院民事執行
  處為起訴之證明，業據本院依職權調閱上開98年度執字第8674
  8 號執行卷宗核閱屬實。則原告既未於分配期日即100 年1 月
  5 日起10日內向執行法院為起訴之證明，亦未於收受本院通知
  後10日內為之，顯已逾10日之期間，參照前述說明，視為原告
  撤回其對分配表異議之聲明，分配表之異議程序業已終結，則
  其提起本件分配表異議之訴即非合法，乃起訴不備其他要件，
  且無法補正，爰依民事訴訟法第249 條第1 項第6 款規定，裁
  定駁回之。
四綜上，本件原告之訴為不合法，依民事訴訟法第249 條第1 項
  第6 款、第95條、第78條，裁定如主文。
中    華    民    國   100    年    5     月    5     日
                  民事第六庭    法  官  邱蓮華
以上正本係照原本作成。
如不服本裁定應於送達後10日內向本院提出抗告狀，並繳納抗告
費新臺幣1,000元。
中    華    民    國   100    年    5     月    5     日
                                書記官  黃曼琳